臺灣臺中地方法院刑事判決　　　　　　　　　　　　九十三年度重訴字第六九號
　　公　訴　人　台灣台中地方法院檢察署檢察官
　　被　　　告　丁○○
　　指定辯護人　本院公設辯護人　乙○○
右列被告因毒品危害防制條例案件，經檢察官提起公訴（九十二年度偵字第三八七六
號），本院判決如左：
    主  文
丁○○連續轉讓第一級毒品，處有期徒刑壹年伍月；又販賣第一級毒品，未遂，處有
期徒刑柒年陸月，扣案之海洛因拾陸包（其中二包均含有海洛因成分，合計淨重壹點
捌貳公克，純度百分之貳拾貳，純質淨重零點肆公克；另外拾肆包均含微量海洛因成
分，合計淨重貳佰捌拾壹點捌肆公克，純度以百分之壹計，純質淨重約貳點捌貳公克
）及含有海洛因殘渣之袋子拾肆個，均沒收銷燬之，另空瓶子玖個、電子磅秤壹台、
電動研磨機壹台、陶瓷研磨器壹組、夾鏈袋肆佰玖拾個、行動電話壹隻（含ＳＩＭ卡
），均沒收之。應執行有期徒刑捌年拾月，扣案之海洛因拾陸包（其中二包均含有海
洛因成分，合計淨重壹點捌貳公克，純度百分之貳拾貳，純質淨重零點肆公克；另外
拾肆包均含微量海洛因成分，合計淨重貳佰捌拾壹點捌肆公克，純度以百分之壹計，
純質淨重約貳點捌貳公克）及含有海洛因殘渣之袋子拾肆個，均沒收銷燬之，另空瓶
子玖個、電子磅秤壹台、電動研磨機壹台、陶瓷研磨器壹組、夾鏈袋肆佰玖拾個、行
動電話壹隻（含ＳＩＭ卡），均沒收之。被訴販賣第二級毒品安非命他部分，無罪。
    事  實
一、丁○○與戊○○係朋友關係，緣於戊○○偶有於丁○○外出之際，予以協助之行
    止，詎丁○○竟基於概括之犯意，自於民國（下同）九十二年一月底起至九十二
    年二月十日止，在其台中市○○街一一三巷六號四之二租住處之騎樓，連續四次
    ，每次約毛重一公克，免費提供而轉讓第一級毒品海洛因予戊○○施用（戊○○
    施用毒品海洛因犯行，另案偵辦）。又於九十二年二月十一日十二時許，戊○○
    在其台中縣大里市○○街二十四號住處，為警持搜索票查獲其持有第一級毒品海
    洛因及第二級毒品安非他命，經戊○○坦承有施用毒品之犯行，並供出其施用之
    毒品有部分係丁○○所轉讓後，表示願協助員警調查丁○○販賣毒品之犯行，經
    警授意，向丁○○購買第一級毒品海洛因，戊○○乃當場以其所有行動電話（電
    話號碼0000000000）撥打丁○○所有之行動電話（電話號碼為000
    0000000），向丁○○佯稱欲購買第一級毒品海洛因，約定在台中市○○
    區○○街一一三巷巷口處弘爺漢堡店交易，員警旋帶同戊○○前往約定之上開地
    點等候，於同年月日二十一時五十分許，待丁○○靠近戊○○欲從事交易時，即
    由埋伏之警員上前逮捕丁○○而未遂，並當場自丁○○之身上查獲第一級毒品海
    洛因二包（淨重壹點捌貳公克、包裝重零點五五公克，純質百分之二十二，純質
    淨重零點肆公克），旋由丁○○帶同員警至其位於台中市○○區○○街一一三巷
    六號四之二租住處，經丁○○同意而搜索其上開租住處，而扣得第一級毒品海洛
    因十四包（合計淨重二百八十一．八四公克，包裝重六十八．０二公克，純度以
    百分之一計，純質淨重約二．八二公克）、含有海洛因殘渣的袋子共十四個，及
    其所有供販賣第一級毒品海洛因所用之上開行動電話一支（含ＳＩＭ卡）、空瓶
    九個、電子磅秤一台、電動研磨器一組、陶瓷研磨器壹組、夾鏈袋四百九十個等
    物。
二、案經臺中憲兵隊移送臺灣臺中地方法院檢察署檢察官偵查起訴。
    理  由
壹、有罪部分：
一、轉讓第一級毒品海洛因部分：證人戊○○於偵查中證稱：丁○○每次均提供給我
    約一．八公克之毒品，地點是在他家之樓下，都是我求他給我毒品，他給我毒品
    之次數約三至四次，我均以捲菸方式施用，有時與他一起吸，在他家之樓下之我
    的車上吸等語（見九十二年度偵字第三八七六號卷二第八十頁）、於本院審理時
    亦具結證稱：被告丁○○確有無償提供第一級毒品海洛因給他施用，大約四至五
    次左右，時間大約在九十二年一月底至二月十日之間，地點在被告租住處樓下，
    詳細數量不記得等語（詳見本院九十三年六月十日審判筆錄）。又依被告丁○○
    與證人戊○○二人間，所收發之簡訊，對於簡訊中之譯文，證人戊○○於偵查時
    亦證稱：於九十二年二月六日上午二時五十五分之簡訊內容為，該句是指給我毒
    品試看看，九十二年二月十日上午五時五十三分，是指我跟別人拿毒品要再洗薄
    一點，．．我從頭到尾均沒有向丁○○買過毒品，均是向他人買，我的毒品是丁○○請我的海洛因等語（詳見同上偵查卷第六十六頁）。且被告於本院審理時亦
    自承：於該期間內，約無償轉讓約三、四次予證人戊○○，每次約一公克左右等
    語。足徵被告確於證人戊○○所證述之前揭時、地，連續四次無償轉讓海洛因予
    證人戊○○無訛，至於轉讓海洛因之重量究有多少？證人戊○○於本院審理時證
    稱：忘記了等語，並證稱：轉讓一次大概可以吸食一、二天等語，於偵查中對於
    數量部分，歷次證述亦互有不同，而被告則自承：每次大約給毛重一公克等語，
    經核二人之證述及供述，雖證人戊○○歷次之證述互有不同，惟受贈之人，通常
    無法知悉贈與人所送之正確數量，而被告不但是贈與人，又有秤磅，是本院認被
    告所自承每次大約毛重一公克應可堪採信。
二、販賣第一級毒品海洛因未遂部分：訊據被告矢口否認有何販賣海洛因之犯行，辯
    稱：其並未販賣海洛因予戊○○等語。經查：
（一）於九十二年二月十一日十二時許，戊○○在其台中縣大里市○○街二十四號住
      處，為警持搜索票，查獲其持有第一級毒品海洛因及第二級毒品安非他命，戊○○坦承有施用毒品，並供承其經由被告處轉讓海洛因等情，已據證人戊○○
      於偵審中證述在卷，並據本院認定如前所述，合先敘明。
（二）證人甲○○、丙○○初於偵查中均證稱：我們是先查獲戊○○，由戊○○之供
      述，再由他打電話約丁○○說要購買毒品，當場人贓俱獲等語（見九十二年度
      偵字第三八七六號卷一第四十八頁），其後於本院審理時，證人甲○○證稱：
      那天下午在戊○○要配合供出毒品來源時，我們去北華街麥當勞下面等，由戊○○約被告出來，原來要約那天中午，丁○○好像在新竹說要去調貨趕不回來
      ，所以才約下午見面，後來下午丁○○就出現了，戊○○在車上打電話指認沒
      錯之後，我們就下去，我們一靠過去，大約離十幾公尺，被告看到我們兩、三
      個人過去，然後被告就開始跑，我們就追。追上之後就查獲被告身上一包（應
      係二包）鑑定之後是海洛因等語；證人丙○○證稱：查獲丁○○是從戊○○追
      出來的，戊○○也配合我們約出丁○○，我們看到丁○○時，上前盤查，有搜
      出海洛因，數量不清楚。我們看到丁○○時，我們上前盤查，他有跑，我們分
      組將他圍捕起來，然後實施盤查。在他身上搜出海洛因，當時戊○○跟被告約
      在巷口漢堡店的前面等語（以上均詳見本院九十三年六月十日審理筆錄）。核
      與證人戊○○於偵查中就此部分證稱：我知道他有在毒品，但我沒有向他買過
      ，之前都是他送我的，最後一次他有傳簡訊說他要賣我毒品，我配合憲調人員
      打電話向他購買等語相符。又在被告身體上查獲之該二包白粉，經送法務部調
      查局檢驗，結果為：送驗白粉經本局標示H(+)者，二包均含有第一級第六項毒
      品海洛因成分，合淨重一點八二公克（包裝重零點五五公克），純度百分之二
      十二，純質淨重零點四公克，有九十二年三月二十日該局鑑定通知書在卷可按
      。顯見證人甲○○、丙○○及戊○○前揭之證述可堪採信。雖證人戊○○其後
      於本審理時改證稱：那時我叫被告先拿一錢（即三點七五公克）東西（指海洛
      因）給我，沒有談價格等語，惟查，證人戊○○之所以打電話給被告是在前揭
      證人洪、葉之授意下，所為之動作等情，已其證述在卷（詳見本院九十三年六
      月十日審判筆錄），而證人洪、葉二人均證述係要他打電話約丁○○說要購買
      毒品等語，亦如前述，再參以本次被告拿海洛因給戊○○的情況與前述之轉讓
      情形並不相同，且海洛因一錢價格達一萬三、四千元，被告豈可能無限次的無
      償轉讓之理，是證人戊○○前揭證述顯係意在迴護被告，自不足採信。
（三）再者，警方當場自被告丁○○之身上查獲毒品海洛因後，旋經由被告丁○○同
      意帶同員警至其位於台中市○○區○○街一一三巷六號四之二租住處搜索，而
      扣得白粉十四包、殘渣袋十四個、空瓶九個、電子磅秤一台、電動研磨器一組
      、注射針筒一支、玻璃球二支、分裝夾鏈袋四百九十個及行動電話00000
      00000號（含門號ＳＩＭ卡片）等物。上開物品，係被告所有之物，已據
      其於警訊中供承在卷（見偵查卷卷一第十五頁反面），雖被告其後於本院審理
      時否認係其所有，並辯稱係綽號阿猴所寄放的，惟查，本件於查獲之際警方即
      以被告涉嫌販賣毒品海洛因偵辦，詢問方向亦朝向販賣，被告於警訊中即堅決
      否認有販賣之情事，但猶自承上開物品係其所有，且警方搜索時房內之物，係
      一男一女，男性之用品均為被告所有，而搜到之物，大部分在桌上，有一些在
      抽屜等情，亦據證人甲○○證述在卷（見本院九十三年六月十日審判筆錄），
      而證人丙○○亦證稱：查扣之二百多公克的粉末，是在被告的房間沙發上有個
      塑膠罐子，在罐子裡面查到的等語，苟係上開扣案之物，確係綽號阿猴所寄放
      ，理應放置在隱密處，且應集中放置，實不可能似同自己家中之物，分置於不
      同之處，是被告上揭辯詞，自不足採信。
三、是核被告無償提供第一級毒品海洛因供戊○○施用之行為，係犯毒品危害防制條
    例第八條第一項之轉讓第一級毒品罪（九十二年七月九日修正公布、九十三年一
    月九日生效施行之毒品危害防制條例，並未修正上開條項，故不生新舊法比較之
    問題，併此敘明。）；另按被告丁○○為警查獲之該次，其雖依約攜帶毒品前往
    ，然該次證人戊○○原無買受海洛因之意，其虛與被告買賣毒品，意在協助警察
    辦案，且海洛因亦尚未交付，應屬販賣未遂，是核被告此部分之行為，係犯毒品
    危害防制條例第四條第一項、第六項之販賣第一級毒品未遂罪（九十二年七月九
    日修正公布、九十三年一月九日生效施行之毒品危害防制條例，並未修正上開條
    項，只是將修正前之第五項，移置為第六項，僅條次更動，故不生新舊法比較之
    問題，併此敘明。）。被告販賣及轉讓第一級毒品前後，持有第一級毒品之低度
    行為，應各為轉讓及販賣之高度行為所吸收，均不另論罪。被告先後四次轉讓第
    一級毒品海洛因之犯行，時間緊接，所犯各係構成要件相同之罪，顯係基於概括
    之犯意為之，應依連續犯之規定論以一罪，並加重其刑。又被告著手於販賣第一
    級毒品海洛因行為之實施，惟未生販賣既遂之結果，其犯罪尚屬未遂階段，爰依
    刑法第二十六條前段規定，按既遂犯之刑度減輕其刑。被告所犯上開販賣第一級
    毒品未遂、轉讓第一級毒品犯行，犯意各別，行為互殊，應予分論併罰。爰審酌
    被告轉讓、販賣第一級毒品海洛因之犯行，戕害他人身體健康、危害社會安全，
    惡性非輕，其已坦承轉讓毒品海洛因犯行，惟就販賣海洛因部分否認犯行，砌詞
    卸責之犯後態度等一切情狀，各量處如主文所示之刑，並定其應執行刑。扣案之
    第一級毒品海洛因十六包（其中二包均含有海洛因成分，合計淨重壹點捌貳公克
    ，純度百分之貳拾貳，純質淨重零點肆公克；另外拾肆包均含微量海洛因成分，
    合計淨重貳佰捌拾壹點捌肆公克，純度以百分之壹計，純質淨重約貳點捌貳公克
    ），係毒品危害防制條例第二條第二項規定之第一級毒品，應依毒品危害防制條
    例第十八條第一項前段規定宣告沒收銷燬之。另含有海洛因殘渣之袋子拾肆個，
    確均含有第一級毒品海洛因成分殘留，有九十三年五月二十一日法務部調查局檢
    鑑通知書可按，因該袋子與海洛因殘渣已無從剝離，亦應依毒品危害防制條例第
    十八條第一項前段規定宣告沒收銷燬之。而行動電話一支（含SIM卡），係被告
    所有，已其供承在卷，且為供販賣毒品所用之物，爰依毒品危害防制條例第十九
    條第一項沒收之；另空瓶子九個、電子磅秤壹台、電動研磨機壹台、陶瓷研磨器
    壹組、夾鏈袋肆佰玖拾個，亦為被告所有之物，已如前述，且均屬販毒所需之物
    ，應屬供販賣第一級毒品所用之物，亦爰依毒品危害防制條例第十九條一項沒收
    之；至於其他扣案之注射針筒、玻璃球，雖屬被告所有之物，惟非供本件所用之
    物，爰不為沒收之諭知，附此敘明。
四、被訴販賣海洛因不另為無罪諭知部分：
（一）公訴意旨另以：被告丁○○基於意圖營利之犯意，以其所有之行動電話門號0
      000000000號作為對外聯絡工具，並於九十二年二月七日二十三時許
      ，在台中市○○街一一三巷口處，將一級毒品洛因以新台幣四千元之價格販賣
      予戊○○一次，因認被告另涉犯毒品危害防制條第四條第一項之販賣第一級毒
      品既遂罪。
（二）按犯罪事實應依證據認定之，無證據不得認定犯罪事實，刑事訴訟法第一百五
      十四條第二項定有明文。另「刑事訴訟法第一百六十一條已於民國九十一年二
      月八日修正公布，其第一項規定：檢察官就被告犯罪事實，應負舉證責任，並
      指出證明之方法。因此，檢察官對於起訴之犯罪事實，應負提出證據及說服之
      實質舉證責任。倘其所提出之證據，不足為被告有罪之積極證明，或其指出證
      明之方法，無從說服法院以形成被告有罪之心證，基於無罪推定之原則，自應
      為被告無罪判決之諭知。」最高法院九十二年度台上字第一二八號亦著有明文
      。
（三）公訴意旨認被告涉有販賣第一級毒品犯行，無非以：證人戊○○於警訊中之證
      述，並有上開扣案之物及被告上開行動電話0000000000號簡訊譯文
      在卷為其論據。
（四）訊據被告堅決否認有販賣第一級毒品給戊○○之犯行，經查：證人戊○○固於
      警訊中證述被告有於九十二年二月七日二十三時有販賣第一級毒品一次之行為
      ，惟其自偵查起至本院審理止，均證稱未於前揭時地，向被告購買第一級毒品
      海洛因，是被告於九十二年二月七日二十三時是否確有販賣第一級毒品予證人
      戊○○，即有可疑？再則，被告上開行動電話0000000000號簡訊譯
      文，於九十二年六月六日被告丁○○計收到證人戊○○二通簡訊，時間分別為
      二時五十五分及三時八分（見偵查卷一第七十五頁），簡訊譯文分別為（如果
      有好一點的東西，記得要通知我，如果我覺得合適的話，我還是會找你處理東
      西的，明天我拿到這邊的東西，我再拿一些去給你試）及（那我明天再向朋友
      拿一些版仔，我再拿給你試），另於九十二年六月六日丁○○計發給證人戊○○二通簡訊，時間分別為三時一分及十五二分（見同上偵查卷第七十八頁），
      簡訊譯文分別為（我現在有好東西一比一還很好，你要我算你一四，你可以朋
      友的來比較看看）及（小偉你甚麼時侯要來試東西），而證人戊○○就前揭其
      發給被告之上揭二則簡訊，於偵查中證述：指給我毒品試看看，因我認為如有
      可以試也不錯，看交情，不一定他會請我吸毒，因我本要向其他朋友買，對他
      說些話是我想將他毒品與我另外的朋友之毒品比較好才決定向何人買，這些毒
      品均指海洛因，另版仔意指要試用之海洛因，後來他另發一通簡訊給我，叫我
      拿朋友的毒品去比較看看，結果我好像沒有過去等語，其於本院審理時亦證稱
      ：該則二月六日三點八分簡訊是我跟我朋友買的，他要我拿一些過去給他用，
      因為我跟被告拿，另跟我朋友買，但我朋友的比較好等語（以上分別見偵查卷
      二第六十六頁及本院九十三年六月十日審判筆錄）。是以，自前揭簡訊中亦自
      無從證述被告確有於九十二年二月七日二十三時許，有販賣第一級毒品海洛因
      予證人戊○○之犯行。
（五）綜上所述，尚無積極證據足認被告有於九十二年二月七日有販賣第一級毒品海
      洛因予證人戊○○之犯行，此部分自屬不能證明被告犯罪，惟此部分與起訴之
      前揭被告販賣第一級毒品海洛因部分，有連續犯之關係，屬於裁判上一罪，爰
      不另為無罪之諭知。
貳、無罪部分：
（一）公訴意旨另以：被告丁○○基於意圖營利之犯意，以其所有之行動電話門號0
      000000000號作為對外聯絡工具，並於九十二年二月七日二十三時許
      ，在台中市○○街一一三巷口處，將二級毒品安非他命以二千五百元之價格販
      賣予戊○○一次，因認被告涉犯毒品危害防制條第四條第二項之販賣第二毒品
      既遂罪。
（二）被告所涉販賣安非他命部分，依四（二）至（四）所述，亦尚無積極證據足認
      被告有於九十二年二月七日有販賣第二級毒品安非他命予證人戊○○，是此部
      分自屬不能證明被告犯罪，自應為被告無罪之諭知。
據上論斷，應依刑事訴訟法第二百九十九條第一項前段、第三百零一條前段，毒品危
害防制條例第四條第六項、第一項、第八條第一項、第十八條第一項前段、第十九條
第一項，刑法第十一條前段、第五十六條、第二十六條前段、第五十一條第五款，判
決如主文。
本案經檢察官己○○到庭執行職務。
中      華      民       國      九十三      年     七     月    廿九   日
                                 臺灣臺中地方法院刑事第十二庭
                                     審判長法  官  吳  進  發
                                           法  官  莊  深  淵
                                           法  官  唐  敏  寶
右正本證明與原本無異。
如不服本判決，應於判決送達後十日內向本院提出上訴狀，上訴於臺灣高等法院臺中
分院( 須附繕本 )。
                                           書記官
中      華      民       國      九十三      年     七     月    三十   日
